【裁判字號】    90,上訴,1609
【裁判日期】    900817
【裁判案由】    違反槍砲彈藥刀械管制條例
【裁判全文】
臺灣高等法院刑事判決                  九十年度上訴字第一六九號
    上  訴  人
    即  被  告  乙○○
    指定辯護人  本院甲○辯護人
右上訴人因違反槍砲彈藥刀械管制條例案件，不服臺灣宜蘭方法院八十九年度重訴字
第八號中華民國九十年三月二十一日第一審判決（起訴案號：臺灣宜蘭地方法院檢察
署八十九年度偵字第二一五四號），提起上訴，本院判決如左：
    主      文
上訴駁回。
    事      實
一、乙○○於八十六年因違反麻醉藥品管理條例案件，被法院判處有期徒刑三月、緩
    刑三年。八十七年因違反毒品危害防制條例案件，被法院判處免刑，八十九年六
    月又因妨害自由案件，被法院判處有期徒刑一年、緩刑三年。仍不知警惕，於民
    國八十九年七月中旬，在其位於宜蘭縣礁溪鄉○○路四十二之十六號之住處，基
    於一時好奇且為防身，未經許可，以鋼珠、爆竹引信、鞭炮火藥及乾電池一個等
    為材料，並以附表一編號一之尖嘴鉗將電池外殼拆卸，將電池內容物去除，放入
爆竹之火藥、引信、鋼珠及甩炮等物品，再以前揭尖嘴鉗將電池外殼裝上之方法
    製造具殺傷力之爆裂物一枚，嗣於同年月二十三日七時許，隨手放置於藍色褲子
    中攜往宜蘭縣礁溪鄉○○村○○路時潮幹九十之一號之溪水中抓蝦，因甩動褲子
    不慎而撞擊身旁抓蝦所用之水桶而引爆前揭爆裂物，並遭爆裂物中之鋼珠貫穿其
    肺部，嗣經警循線於八十九年七月二十五日於引爆現場扣得被爆破之水桶及已引
    爆之前揭爆裂物並於於八十九持搜索票前往乙○○前揭住所，查獲如附表一所示
    其所有之製造爆裂物之工具而查獲。
二、案經宜蘭縣警察局礁溪分局報告臺灣宜蘭地方法院檢察署檢察官偵查起訴。
    理      由
一、右揭事實，訊據上訴人即被告乙○○於警詢、檢察官訊問、原審訊問及本院訊問
    時供承不諱，復有如附表一所示之扣案物及卷附引爆現場、被告住所現場照片二
    十九幀足證，放置該爆裂物之藍色褲子送內政部警政署刑事警察局鑑驗結果認：
    「長褲一件，經拆封檢視其上沾附外來黑色粉末，取黑色粉末鑑驗，檢出碳粉（
    Ｃ）、硫磺（Ｓ）、鋁粉（Ａｌ）、鎂粉（Ｍｇ）及氯酸鉀（ＫＣｌＯ３）等成
    分，認係煙火類火藥殘跡。」有內政部警政署刑事警察局八十八年九月二十六日
    刑偵五字第一Ｏ八一Ｏ八號爆炸（裂）物鑑驗處理通知書在卷可查，且本件被告
    確因此枚爆裂物引爆，致使爆裂物中之鋼珠貫穿胸部受傷住院，足徵被告所製作
    之爆裂物具有殺傷力，綜上被告之自白有前揭佐證且與事實相符，本件事證已臻
    明確，被告犯行洵堪認定。
二、核被告所為，係犯槍砲彈藥刀械管制條例第七條第一項之罪。查本件被告所犯槍
    砲彈藥刀械管制條例第七條第一項之罪為最輕本刑七年以上有期徒刑之罪名，而
    本件被告製造本件爆裂物並非為用於不法之用途，況本次業因不慎引爆該枚爆裂
    物而導致其受有鋼珠貫穿肺部之嚴重傷害，此次傷害應已對其造成一定程度之赫
    阻及懲戒效果，另本件被告犯後對於其所觸犯本件犯行，均已坦承不諱，且深表
    悔意，誠心接受法律之制裁，本院認宣告法定最低刑度之刑即有期徒刑七年，猶
    嫌過重，其犯罪之情狀，尚非全無可憫之處，應依刑法第五十九條之規定，減輕
    其刑。原審同此認定，依槍砲彈藥刀械管制條例第七條第一項、刑法第十一條前
    段、第四十二條第二項、第三十八條第一項第二款、第五十九條、罰金罰鍰提高
    標準條例第二條、現行法規所定貨幣單位折算新臺幣條例第二條之規定，並審酌
    被告犯罪動機、目的、手段、品行、智識程度，及持有爆裂物對社會之危害重大
    ，惟犯罪後坦承犯行、態度良好等一切情狀，量處有期徒刑三年六月，併科罰金
    新台幣五萬元，併科罰金部分並諭知罰金易服勞役之折算標準。扣案如附表一所
    示之物品為被告所有，且供製作爆裂物之犯罪行為所用，已據被告供承在卷，原
    判決依刑法第三十八條第一項第二款予宣告沒收。至附表二編號一之尖刀（為被
    告平日切水果所用）、編號二至七（為被告平日家中維修水電設備之工具）、編
    號八之工業用子彈（為被告平時於建築工地所用之材料）、編號九之煙蒂（為被
    告當時於引爆現場所抽香菸剩下，然並非持以點燃本件爆裂物）、編號十之白色
    布鞋一雙、編號十一之水桶（抓蝦所用）、編號十二之水桶之機車碎片（爆裂物
    引爆後炸損水桶及機車之碎片）、編號十四之鐵罐（內含市售之紙製鞭炮）、編
    號十六之藍色破損短褲（為被告引爆當時所穿著），雖均為被告所有，然非供犯
    罪所用，已業被告供明在卷；另編號十三之引爆現場遺留之膠布被告堅稱非其所
    有，亦非供犯罪所用；另編號十五之本件爆裂物電池頂蓋、編號十七已經引爆之
    爆裂物，已非為違禁物，故附表二所列之物品原判決亦敘明均不加以沒收。
    其認事、用法及量刑均無不當。被告上訴意旨請求再從輕量刑。然查，原審判決
    已依刑法第五十九條之規定，減輕其刑，況被告有事實欄所載之犯罪情形，此有
    本院被告全國前案紀錄表可稽。本件上訴核無理由，應予駁回。
三、至槍砲彈藥刀械管制條例第十九條雖規定，犯該條例第七條之罪者，應於刑之執
    行完畢或赦免後，令入勞動場所，強制工作，其期間為三年，惟該規定，業經大
    法官會議於八十七年十二月十八日以釋字第四七一號解釋，認該規定不問對行為
    人有無預防矯治其社會危險性之必要，一律宣付強制工作三年，限制其中不具社
    會危險性之受處分人之身體、自由部分，其所採措施與所欲達成預防矯治之目的
    及所需程度，不合憲法第二十三條所定之比例原則，應自該解釋公布之日之起不
    予適用，犯該條例第十九條第一項所列舉之罪，依個案情節符合比例原則部分，
    固應適用該條例宣告保安處分，至不符合部分，而應宣告保安處分者，則仍由法
    院斟酌刑法第九十條第一項規定之要件，依職權為之。經查，本案被告係因好奇
    及防身而製造前開爆裂物，且製造爆裂物並非為持以供作其他不法用途，不具有
    犯罪之習慣性或常業性，與保安處分中之強制工作，係在對矯治有犯罪習性之常
    業犯、習慣犯，或欠缺工作觀念，遊盪或懶惰成習，使之學習一技之長及正確謀
    生觀念，俾其日後重返社會，從事正當工作者不同，且本院對其判處有期徒刑三
    年六月，已足對其儆懲，令其思過向善，而收刑罰之效，亦符合罪刑相當之原則
    ，若再宣告強制工作三年，恐矯枉過正，不利於其服刑後適應社會之狀況，因此
    本院認本件尚無諭知被告強制工作之必要，併予敘明。
據上論斷，應依刑事訴訟法第三百六十八條，判決如主文。
本案經檢察官蔡薰慧到庭執行職務。
中    華    民    國      九十    年      八        月      十七        日
                          臺灣高等法院刑事第八庭
                              審判長法  官  蔡  秀  雄
                                    法  官  楊  炳  禎
                                    法  官  沈  宜  生
右正本證明與原本無異。
如不服本判決應於收受送達後十日內向本院提出上訴書狀，其未敘述上訴之理由者並
得於提起上訴後十日內向本院補提理由書（均須按他造當事人之人數附繕本）。
                                    書記官  楊  翠  明
中    華    民    國      九十    年      八        月      二十        日
附錄：本案論罪科刑法條全文
槍砲彈藥刀械管制條例第七條
未經許可，製造、販賣或運輸火砲、肩射武器、機關槍、衝鋒槍、卡柄槍、自動步
  槍、普通步槍、馬槍、手槍或各類砲彈、炸彈、爆裂物者，處死刑、無期徒刑或七
  年以上有期徒刑；處徒刑者，併科新臺幣三千萬元以下罰金。
未經許可，轉讓、出租或出借項所列槍砲、彈藥者，處無期徒刑或五年以上有期徒
  刑，併科新臺幣一千萬元以下罰金。
意圖供自己或他人犯罪之用，而犯前二項之罪者，處死刑或無期徒刑；處徒刑者，
  併科新臺幣五千萬元以下罰金。
未經許可，持有、寄藏或意圖販賣而陳列第一項所列槍砲、彈藥者，處五年以上有
  期徒刑，併科新臺幣一千萬元以下罰金。
第一項至第三項之未遂犯罰之。
附表一
  ┌────────┬────────────┬───────┐
  │編號            │物品名稱                │    數量      │
  ├────────┼────────────┼───────┤
  │一              │尖嘴鉗                  │一支          │
  │                │                │              │
  ├────────┼────────────┼───────┤
  │二              │火藥引信                │二卷（含由爆裂│
  │                │                        │物引爆現場所扣│
  │                │                        │得之引信一卷及│
  │                │                        │由乙○○住處所│
  │                │                        │扣得之引信一卷│
  │                │                        │）            │
  ├────────┼────────────┼───────┤
  │                │                        │              │
  │三              │鋼珠                    │二十二顆（含由│
  │                │                        │乙○○肺部取出│
  │                │                        │之鋼珠一顆、由│
  │                │                        │爆裂物引爆現場│
  │                │                        │所扣得之本件爆│
  │                │                        │裂物內鋼珠十二│
  │                │                        │顆及由乙○○住│
  │                │                        │處二樓所扣得之│
  │                │                        │鋼珠九顆）    │
  │                │                        │              │
  └────────┴────────────┴───────┘
附表二
  ┌────────┬──────────┬──────────┐
  │  編號          │    物品            │      數量          │
  ├────────┼──────────┼──────────┤
  │ 一             │尖刀                │ 一把               │
  │                │                    │                    │
  ├────────┼──────────┼──────────┤
  │ 二             │十字起子            │ 一支               │
  │                │                    │                    │
  ├────────┼──────────┼──────────┤
  │ 三             │電線鉗              │ 一支               │
  │                │                    │                    │
  ├────────┼──────────┼──────────┤
  │ 四             │虎頭鉗              │ 一支               │
  │                │                    │                    │
  ├────────┼──────────┼──────────┤
  │ 五             │乾電池              │ 四顆               │
  │                │                    │                    │
  ├────────┼──────────┼──────────┤
  │ 六             │榔頭                │ 一支               │
  │                │                    │                    │
  ├────────┼──────────┼──────────┤
  │ 七             │膠布                │ 一個               │
  ├────────┼──────────┼──────────┤
  │ 八             │工業用子彈          │六顆（含由乙○○家中│
  │                │                    │取出之四顆及由爆裂物│
│                │                    │引爆現場所扣得之二顆│
  │                │                    │）                  │
  ├────────┼──────────┼──────────┤
  │ 九             │現場煙蒂            │ 一個               │
  │                │                    │                    │
  ├────────┼──────────┼──────────┤
  │ 十             │白色布鞋            │ 一雙               │
  │                │                    │                    │
  ├────────┼──────────┼──────────┤
  │ 十一           │水桶                │ 一個               │
  ├────────┼──────────┼──────────┤
  │ 十二           │水桶及機車碎片      │ 少許               │
  │                │                    │                    │
  ├────────┼──────────┼──────────┤
  │ 十三           │引爆現場遺留之膠布  │ 一卷               │
  │              │                    │                    │
  ├────────┼──────────┼──────────┤
  │ 十四           │鐵罐（內裝完整市售  │ 一個               │
  │                │完整紙製鞭炮一個）  │                    │
  ├────────┼──────────┼──────────┤
  │ 十五           │爆裂物電池頂蓋      │ 一個               │
  ├────────┼──────────┼──────────┤
  │ 十六           │藍色破損短褲（引爆時│ 一條               │
  │                │乙○○所穿著）      │                    │
  ├────────┼──────────┼──────────┤
  │ 十七           │本件已引爆之土製爆裂│ 一枚               │
  │                │物                  │                    │
  └────────┴──────────┴──────────┘


司法院資訊處製作；財團法人民間司法改革基金會備份。
